【裁判字號】    95,台上,113
【裁判日期】    950106
【裁判案由】    強盜
【裁判全文】
最高法院刑事判決              九十五年度台上字第一一三號
    上  訴  人  甲○○
                        136.
    選任辯護人  蕭慶鈴律師
    上  訴  人  乙○○
                        7樓之.
上列上訴人等因強盜案件，不服台灣高等法院台中分院中華民國
九十四年九月二十日第二審判決（九十四年度上訴字第一二一八
號；起訴案號：台灣台中地方法院檢察署九十四年度偵字第一九
五二號），提起上訴，本院判決如下：
    主  文
上訴駁回。
    理  由
按刑事訴訟法第三百七十七條規定：上訴於第三審法院，非以判
決違背法令為理由，不得為之。是提起第三審上訴，應以原判決
違背法令為理由，係屬法定要件；如上訴理由狀並未依據卷內訴
訟資料具體指摘原判決不適用何種法則或如何適用不當，或所指
摘原判決違法情事，顯與法律規定得為第三審上訴理由之違法情
形不相適合時，均應認其上訴為違背法律上之程式，予以駁回。
上訴意旨乙○○略以：(一)本件確因在「鳳妹卡拉ＯＫ」喝酒後，
於心神喪失及精神耗弱狀態下犯罪，原判決認其無意識不清或精
神耗弱之情形，有應調查之證據而未予調查之違法。(二)原判決以
其未於言詞辯論終結前對王毓政、張錦源、張勝翔、林沛蓉、陳
家惠於審判外之陳述聲明異議，而視為同意作為證據，顯與證據
法則相違。(三)其夥同甲○○前往張錦源家中取得新台幣（下同）
二萬元，有郭維德及台中縣警察局霧峰分局紅龍派出所承辦員警
，目睹其因喝酒過量致酒醉不醒，已達無意識狀態，爰聲請傳喚
郭維德及該警員作證。甲○○則以：(一)依王毓政於偵查中之證詞
，可證明其當時並未攜帶兇器；且王毓政所稱遭位於後座者以刀
架住約一小時，於第一審則稱過程不到五分鐘，前後矛盾不一，
顯難採為其攜帶兇器之證明。而綜觀全卷，並無其他證明其攜帶
兇器犯案之證據。原判決論處其攜帶兇器而犯加重強盜罪，自有
不載理由之違法。(二)本件除王毓政前後不一之證詞外，並無證據
足認其因實施強暴或脅迫之行為，使被害人心生恐懼而交付財物
之情形。而乙○○於偵查中經檢察官詢以甲○○是否知悉要行搶
時，供稱：「他不知道」，足以證明其無強盜正犯之犯意。且證
人張錦源經檢察官詢以將二萬元交予何人時，亦稱：「我出來沒
看到王毓政，我要拿給後座者，他不敢拿，叫我拿給他老大即可
」；證人張勝翔亦於第一審證稱：「我看到我爸爸原本要將錢拿
給戴眼鏡的，但他不敢拿，叫沒有戴眼鏡的人出來拿」等語。皆
可證明其無意圖為自己或第三人不法所有而取他人財物之意圖。
原判決遽以加重強盜罪論刑，顯有不載理由之違誤。(三)檢察官就
其究有何種強暴、脅迫、藥劑、催眠術或其他使人不能抗拒之方
法一節，並無明確證據證明。原審就有利其之證據，不加採納，
亦漏未說明其理由，有不載理由之違法各云云。
經查：本件原判決認定上訴人乙○○、甲○○有原判決事實欄所
載之犯行，因而撤銷第一審之科刑判決，改判仍論處乙○○、甲
○○共同意圖為自己不法之所有，攜帶兇器，以強暴至使不能抗
拒，而取他人之物罪刑（乙○○為累犯），已敘述其所憑之證據
及認定之理由。對於乙○○否認拿取被害人王毓政車上之七百元
，並辯稱其當時不是很清醒；及甲○○辯稱其係以手押住王毓政
脖子，並非以西瓜刀抵住各云云，均係避重就輕之詞，不足採信
；乙○○另陳稱二把西瓜刀係其與甲○○共同出資購買一節，應
以甲○○所為乙○○出資購買之供述為可採。且敘明乙○○、甲
○○及其辯護人對於王毓政、張錦源、張勝翔、林沛蓉、陳家惠
於警詢、偵查及第一審等審判外陳述，未於言詞辯論終結前聲明
異議，依刑事訴訟法第一百五十九條之五第二項之規定，視為同
意作為證據，經審酌該言詞陳述作成時之情況，自得為證據。所
為合法之事實認定及理由之說明，俱有卷內證據資料足憑，從形
式上觀察，原判決並無證據調查未盡、違背證據法則或不載理由
等違法之情形存在。按取捨證據及認定事實，乃事實審法院職權
之行使，其對證據證明力所為之判斷，苟係基於吾人日常生活之
經驗，而未違背客觀上應認為確實之定則，並已敘述其何以為此
一判斷之理由者，即不能指為違法。乙○○上訴意旨(一)及甲○○
上訴意旨(一)(三)部分，皆係置原判決所為之明白論斷於不顧，猶執
已為原審指駁之陳詞爭辯，及對原審取捨證據與自由判斷證據證
明力之職權行使，徒以自己之說詞，泛指其為違法，並未依據卷
內訴訟資料具體指明，自非適法之第三審上訴理由。又共同實施
犯罪行為為共同正犯構成要件之一，所謂共同實施，不以參與全
部犯罪行為為限，其分擔實施一部分，仍為共同正犯。原審經參
酌全案證據資料，本於調查所得之心證，分別定其取捨，本諸事
實審法院採證認事職權之適法行使，認定上訴人等共同實施強盜
行為，並於理由內就如何認定甲○○與乙○○具有犯意聯絡及行
為分擔，詳予論斷，綦詳。雖甲○○未經手收取二萬元，仍無礙
於其加重強盜罪責之成立。且原判決就證人王毓政、張錦源、張
勝翔、林沛蓉、陳家惠於警詢、偵查及第一審等審判外陳述具有
證據能力一節，已於理由內予以敘明。甲○○上訴意旨(二)及乙○
○上訴意旨(二)部分，均係就原判決已說明之事項，徒以自己之說
詞，漫意指摘其為違法，要不得據為上訴第三審之合法理由。再
本院為法律審，乙○○上訴意旨(三)聲請傳喚證人郭維德及警員，
自無從審酌，況乙○○於原審並未請求傳訊證人郭維德等為證，
以此爭執，自非依據卷內資料執為指摘之合法上訴第三審理由。
至乙○○、甲○○其餘上訴意旨所執各詞，原判決或已在理由中
詳予論斷，並無上訴意旨所指違法情形；或係以自己主觀之說詞
，就原審採證認事之職權行使，重為單純之事實上爭辯，核與法
律規定得為第三審上訴理由之違法情形，不相適合。衡以上述之
說明，應認本件上訴人等之上訴違背法律上之程式，予以駁回。
據上論結，應依刑事訴訟法第三百九十五條前段，判決如主文。
中    華    民    國  九十五  年    一    月    六    日
                      最高法院刑事第十庭
                          審判長法官  洪  清  江
                                法官  石  木  欽
                                法官  李  伯  道
                                法官  林  勤  純
                                法官  陳  晴  教
      本件正本證明與原本無異
                                      書  記  官
中    華    民    國  九十五  年    一    月   十三   日
                                                      Ｋ


司法院資訊處製作；財團法人民間司法改革基金會備份。
